臺灣彰化地方法院刑事判決　　　　　　100年度交易字第174號
公　訴　人　臺灣彰化地方法院檢察署檢察官
被　　　告　陳瑞豐
上列被告因業務過失傷害案件，經檢察官提起公訴（100年度偵
字第8號），本院判決如下：
    主  文
陳瑞豐從事業務之人，因業務上之過失傷害人，處有期徒刑陸月
，如易科罰金，以新臺幣壹仟元折算壹日。
    犯罪事實
一、陳瑞豐考領有職業聯結車駕駛執照，平日須駕駛車輛載運物
    品送貨，駕車為其完成主要業務所附隨之準備與輔助工作，
    為從事駕駛業務之人。其於民國99年5月27日上午某時許，
    駕駛車牌號碼415—KJ號營業貨櫃曳引車，前往彰化縣彰化
    市○○街送貨，其於停車卸貨之際，本原應注意快車道不得
    臨時停車，禁止臨時停車處所不得停車；且亦能預見將大型
    車輛停放在快車道上，將使大型車輛形成快車道上之道路障
    礙，有可能影響該處之行車安全等情，而依當時之情事，並
    無任何不能注意之情事，竟仍不顧上情，逕將上開曳引車（
    含拖車）車頭向東、停放在彰化縣彰化市○○街363號前，
    以此方式占用彰化縣彰化市○○街由西向東方向快車道約二
    分之一之寬度，再於該址進行卸貨。待同日上午9時10分許
    ，陳瑞豐完成卸貨、在快車道上接近道路分隔線處收取綑綁
    貨物所用橡皮繩索之際，適有柯妮似騎乘車牌號碼G2L─588
    號重型機車，沿彰化縣彰化市○○街由西向東方向騎來，見
    陳瑞豐違規於上址停車、卸貨，遂向左側閃避，擬自陳瑞豐
    身後通過上開路段，惟仍因閃避不及，致其機車把手勾到陳
    瑞豐當時已收取在手上之橡皮繩索後失去平衡而人、車倒地
    ，並因此受有顏面撕裂傷口、頭部外傷合併外傷性蜘蛛網膜
    下出血、左膝挫傷及撕裂傷、臉部及雙手多處擦傷及左膝挫
    傷併後十字韌帶斷裂等傷害。陳瑞豐肇事後，即留在現場，
    於有偵查犯罪職權之機關或個人發覺其犯罪前，自動向接獲
    報案惟未報明肇事人姓名而前往現場處理本件交通事故之員
    警坦承肇事而自首，而主動接受裁判。
二、案經柯妮似訴由彰化縣警察局彰化分局報告臺灣彰化地方法
    院檢察署檢察官偵查起訴。
    理  由
一、證據能力部分：
    本案所引用被告以外之人於審判外之言詞或書面陳述，而不
    符合刑事訴訟法第159條之1至第159條之4之規定者，均經本
    院於審理時當庭直接提示而為合法之調查，檢察官、被告均
    同意作為證據，本院審酌前開證據作成或取得之狀況，均無
    非法或不當取證之情事，亦無顯不可信之情況，故認為適當
    而均得作為證據。是前開證據，依刑事訴訟法第159條之5之
    規定，均具有證據能力。又按除法律另有規定外，實施刑事
    訴訟程序之公務員因違背法定程序取得之證據，其有無證據
    能力之認定，應審酌人權保障及公共利益之均衡維護，刑事
    訴訟法第158條之4定有明文。本案所引用之非供述證據，並
    無證據證明係實施刑事訴訟程序之公務員違背法定程序所取
    得，且檢察官、被告均未表示無證據能力，自應認均具有證
    據能力，先予敘明。
二、上揭犯罪事實，迭據被告陳瑞豐於警詢、偵查及本院審理時
    均坦承不諱（見偵卷第3-4、7、42-44頁、本院卷第24-28頁
    ），核與告訴人即證人柯妮似於警詢、偵查及本院審理時證
    述如何發生本件交通事故之過程相符（見偵卷第5-6、44-45
    頁、本院卷第22-23頁），並有道路交通事故調查報告表(一)
    、(二)、道路交通事故現場圖、現場蒐證照片共6張、告訴人
    之診斷證明書4紙、被告之駕駛執照、行車執照、車號查詢
    汽車車籍、證號查詢汽車駕駛人在卷可稽（見偵卷第9-18、
    22-24頁、本院卷第18-19頁）。又告訴人因上開交通事故受
    有顏面撕裂傷口、頭部外傷合併外傷性蜘蛛網膜下出血、左
    膝挫傷及撕裂傷、臉部及雙手多處擦傷及左膝挫傷併後十字
    韌帶斷裂等傷害，有上開財團法人彰化基督教醫院出具之診
    斷書4紙在卷可稽。而按汽車停車時，禁止臨時停車處所不
    得停車，道路交通安全規則第112條第1項第1款定有明文。
    被告係考領有大貨車職業駕駛執照之人，有證號查詢汽車駕
    駛人1紙附卷可稽（見本院卷第19頁），其駕車上路，自應
    遵守前揭保護他人之交通法規；且依卷附道路交通事故調查
    報告表（一）、現場圖及現場照片所載，本件交通事故發生
    當時為晴天、日間自然光線、路面舖有柏油、無缺陷、無障
    礙物且視距良好，被告係屬身體健全之人，並無不能注意之
    特別情事，其應注意、能注意、竟疏未注意在禁止臨時停車
    之路段臨時停車且捆綁貨用之繩子鬆脫影響行車，以致肇事
    ，則被告對本件交通事故之發生，自有過失甚明。又本件事
    故經臺灣省彰化縣區車輛行車事故鑑定委員會鑑定結果，亦
    同此認定，有上開委員會100年4月6日彰鑑字第1005600756
    函送之鑑定意見書1份在卷足憑（見偵卷第48-52頁）。又告
    訴人確因本件交通事故受有上揭傷害，已如前述，是被告之
    過失行為與告訴人之受傷結果間，顯具有相當之因果關係。
    綜上所述，本件事證明確，被告犯行，堪以認定，應依法論
    科。
三、按刑法上所謂業務，係指個人基於其社會地位繼續反覆所執
    行之事務，包括主要業務及其附隨之準備工作與輔助事務在
    內（最高法院89年台上字第8075號判例意旨參照）。又汽車
    駕駛人之駕駛工作，乃隨時可致他人身體、生命於危險之行
    為，並具有繼續反覆該項行為之危險性，自應負有經常注意
    以免他人陷於危險之特別注意義務；且從事此類繼續、反覆
    行為業務之駕駛人，不問其為執行主要業務行為，抑執行與
    之有直接、密切關係之準備工作或輔助行為，均應盡其經常
    注意俾免他人受有危險之特別注意義務；倘若其對此項特別
    注意義務，有所疏失致肇傷亡，而應負過失之責者，自應負
    業務過失致人於死、傷之刑責（最高法院94年度台上字第41
    83號判決意旨參照）。且刑法上所謂業務，係指反覆同種類
    之行為為目的之社會活動而言。從事業務之人，對於一定危
    險之認識能力較常人為高，故科以較高之注意義務。就汽車
    駕駛人之駕駛業務而言，乃隨時可致他人身體、生命於危險
    之行為，並係具有將該行為繼續，反覆行使之地位之人。因
    此應有經常注意俾免他人於危險之特別注意義務。上訴人既
    以駕車為業，駕駛汽車乃屬基於其以駕駛汽車為業之社會地
    位，反覆同種類行為為目的之社會活動之一，自應負業務上
    注意義務，並不問其駕車時間、目的及車輛種類（大、小、
    客、貨車）而有異（98年度台上字第6657號判決意旨參照）
    。被告考領有職業聯結車駕駛執照，平日須駕駛車輛載運物
    品送貨，為從事駕駛業務之人，業據被告供承在卷（見本院
    卷第26頁），顯見駕車為被告完成主要業務所附隨之準備與
    輔助工作，依上開判決意旨，被告為從事駕駛業務之人，其
    因附隨業務上之過失肇致告訴人受傷，核其所為，係犯刑法
    第284條第2項前段之業務過失傷害罪。又被告於肇事後，即
    留在現場，於有偵查犯罪職權之機關或個人發覺其犯罪前，
    自動向接獲報案惟未報明肇事人姓名而前往現場處理本件交
    通事故之員警坦承肇事而自首，而自願接受裁判，有被告之
    彰化縣警察局道路交通事故談話紀錄表1份可憑（見偵卷第
    7頁），是以，本件被告確有自首之情形，爰依刑法第62 條
    前段之自首規定，減輕其刑。爰審酌被告駕車為其完成主要
    業務所附隨之準備與輔助工作，本應認知所駕車輛本具高度
    危險性之交通工具，對自己或其他道路用路人生命、身體、
    財產之安全均有潛在之威脅，自應提高注意力，安全駕駛，
    以維交通秩序之安全，但其卻疏未注意，猶在禁止臨時停車
    之路段貿然停車及捆綁貨用之繩子鬆脫影響行車，以致肇事
    致告訴人受傷，且告訴人所受傷勢非微，被告肇事後雖自首
    ，惟尚未就民事部分與告訴人達成和解，暨考量被告與告訴
    人係因金額認知差距致無法達成和解及被告與告訴人之過失
    程度等一切情狀，量處如主文所示之刑，並諭知易科罰金之
    折算標準，以資懲儆。
據上論斷，應依刑事訴訟法第299條第1項前段，刑法第284條第2
項前段、第62條前段、第41條第1項前段，刑法施行法第1條之1
第1項、第2項前段，判決如主文。
本案經檢察官趙冠瑋到庭執行職務。
中    華    民    國   100    年    7     月    25    日
                            交通法庭  法  官  郭玄義
以上正本證明與原本無異。
如不服本判決應於收受判決後10日內向本院提出上訴書狀，並應
敘述具體理由。其未敘述上訴理由者，應於上訴期間屆滿後20日
內向本院補提理由書 (均須按他造當事人之人數附繕本)「 切勿
逕送上級法院」。
告訴人或被害人對於判決如有不服具備理由請求檢察官上訴者，
其上訴期間之計算係以檢察官收受判決正本之日期為準。
中    華    民    國   100    年    7     月    25    日
                                      書記官  林婷儀
附錄本案論罪科刑法條全文
中華民國刑法第284條
因過失傷害人者，處6月以下有期徒刑、拘役或5百元以下罰金，
致重傷者，處1年以下有期徒刑、拘役或5百元以下罰金。
從事業務之人，因業務上之過失傷害人者，處1年以下有期徒刑
、拘役或1千元以下罰金，致重傷者，處3年以下有期徒刑、拘役
或2千元以下罰金。